【裁判字號】    99,消債更,19
【裁判日期】    990816
【裁判案由】    聲請更生程序
【裁判全文】
臺灣宜蘭地方法院民事裁定            99年度消債更字第19號
債  務  人  寅○○
代  理  人  簡坤山律師
債  權  人  華南商業銀行股份有限公司
法定代理人  乙○○
代  理  人  辛○○
債  權  人  國泰世華商業銀行股份有限公司
法定代理人  丁○○
代  理  人  巳○○
債  權  人  台中商業銀行股份有限公司
法定代理人  辰○○
債  權  人  遠東國際商業銀行股份有限公司
法定代理人  庚○○
債  權  人  玉山商業銀行股份有限公司
法定代理人  卯○○
代  理  人  己○○
債  權  人  台新國際商業銀行股份有限公司
法定代理人  丙○○
債  權  人  大眾商業銀行股份有限公司
法定代理人  癸○○
代  理  人  子○○
債  權  人  日盛國際商業銀行股份有限公司
法定代理人  丑○
債  權  人  安泰商業銀行股份有限公司
法定代理人  午○○
債  權  人  富全國際資產管理股份有限公司
法定代理人  壬○○
債  權  人  萬榮行銷股份有限公司
法定代理人  未○○
代  理  人  甲○○
債  權  人  良京實業股份有限公司
法定代理人  戊○○
債  權  人  華南產物保險股份有限公司
法定代理人  志信
代  理  人  申○○    台北縣板橋市○○路○段216號11樓
上列當事人聲請消費者債務清理更生事件，本院裁定如下：
    主  文
債務人寅○○自中華民國九十九年八月二十日下午四時起開始更
生程序。
命司法事務官進行本件更生程序。
    理  由
一、按債務人對於金融機構因消費借貸、自用住宅借款、信用卡
    或現金卡契約而負債務，在聲請更生或清算前，應提出債權
    人清冊，以書面向最大債權金融機構請求協商債務清償方案
    並表明共同協商之意旨。債務人得逕向法院聲請更生或清算
    。又法院開始更生程序之裁定，應載明其年、月、日、時，
    並即時發生效力。次按法院裁定開始更生或清算程序後，得
    命司法事務官進行更生或清算程序；必要時，得選任律師、
    會計師或其他適當之自然人或法人一人為監督人或管理人。
    消費者債務清理條例第151條第1項、第45條第1項、第16條
    第1項分別定有明文。
二、本件債務人即聲請人主張：聲請人因有不能清償債務之虞之
    情事，前已提出債權人清冊，以書面向最大債權金融機構國
    泰世華商業銀行股份有限公司（下稱國泰世華銀行）請求共
    同協商債務清償方案，於民國97年10月23日前置協商不成立
    ，復於98年間再次與各銀行協商還款，與台新國際商業銀行
    股份有限公司、遠東國際商業銀行股份有限公司達成個別協
    商，未料華南商業銀行股份有限公司不同意聲請人之還款方
    案外，竟執行聲請人之薪資，致聲請人再度無力繳款，只好
    毀約，各家銀行未考量聲請人基本生活保障需求，致每月收
    入不夠繳款，終因利率過高而無法全部償還，實為不可歸責
    於聲請人之事由，有不能清償之虞情事，且其無擔保或無優
    先權之債務總額未逾新台幣（下同）1,200萬元，復未經法
    院裁定開始清算程序或宣告破產，爰向本院聲請更生等語。
三、經查：
（一）聲請人於97年8月21日依「中華民國銀行公會會員辦理消
      費金融案件無擔保債務協商機制」向國泰世華銀行申請前
      置協商，國泰世華銀行給予月付35,000元之還款方案，惟
      聲請人不願接受而協商不成立，有國泰世華銀行99年8月
      12日民事陳述意見狀及檢附之前置協商申請書、前置協商
      不成立通知書可參。
（二）又查，參酌聲請人所提出之債權人名冊、債務明細以及各
      債權人陳報之債權明細，聲請人除有金融機構債務外，尚
      有非銀行公會所包含之萬榮行銷股份有限公司535,902元
      、良京實業股份有限公司75,715元及325,427元、富全國
      際資產管理股份有限公司205,227元、華南產物保險股份
      有限公司162,905元等債務無法列入協商程序；且以上債
      權人除華南產物保險股份有限公司曾提出每月清償2,000
      元之還款方案外，並無與聲請人進行任何個別協商程序而
      成立協商之情，則聲請人確無從評估其應如何償還全部債
      務，應認聲請人有不可歸責於己之事由，致履行協商有重
      大困難之情事。
（三）聲請人任職於永士營造有限公司，最近2月之平均月薪為
      42,307元，業據提出存摺資料為證；又聲請人每月生活支
      出陳報為27,081元（包括扶養未成年子女1名，夫妻平分
      ），然以內政部公告之98年度臺灣省每人每月最低生活費
      標準9,829元為計算基準，聲請人之必要生活費用應為
      14,744元（計算式：9,829元×1.5，元以下四捨五入），
      再參聲請人陳以其因工作所需有使用網路及手機之必要，
      爰酌量提高必要費用1,000元，則其每月必要生活費用以
      15,744元為度，逾前開範圍，難謂均為必要，經扣除後餘
      26,563元，以聲請人目前經濟狀況確無餘裕償還協商款以
      及非銀行公會所屬債權人之債務至明，而有不能清償之虞
      ，應堪認定。
四、綜上，聲請人因尚有非屬銀行公會所屬金融機構之債務，且
    收入扣除必要生活費用後確無餘裕償還協商款之不可歸責於
    己之事由，致履行協商有重大困難，又依聲請人目前之收入
    狀況，有不能清償債務之虞之情事，此外，本件查無聲請人
    有消費者債務清理條例第6條第3項、第8條或第46條各款所
    定駁回更生聲請之事由存在，則債務人聲請更生，應屬有據
    ，並依上開規定命司法事務官進行本件更生程序，爰裁定如
    主文。
中    華    民    國    99    年    8     月    16    日
                民事庭    法  官  郭淑珍
上為正本係照原本作成。
本裁定不得抗告。
中    華    民    國    99    年    8     月    16    日
                          書記官  廖穎穗
本件不得抗告。
本裁定於99年8月16日下午4時公告。

司法院資訊處製作；財團法人民間司法改革基金會備份。
